臺灣高等法院臺南分院刑事裁定
110年度毒抗字第433號
抗  告  人
即  被  告  甲○○


上列抗告人因違反毒品危害防制條例案件，不服臺灣嘉義地方法
院中華民國110年5月11日裁定（110年度毒聲字第243號），提起
抗告，本院裁定如下：
    主  文
抗告駁回。
    理  由
一、原裁定意旨略以：抗告人即被告甲○○基於施用第一級毒品海
    洛因之犯意，於民國110年2月1日19時許，在嘉義市○○公園
    廁所內，施用海洛因一次之事實，業據抗告人坦白承認，復
    有勘察採證同意書、代號與真實姓名對照表、立人醫事檢驗
    所濫用藥物尿液檢驗報告各一份在卷可憑，應堪認定。而抗
    告人曾於91年間因施用毒品案件，經原審法院裁定送觀察勒
    戒後，因無繼續施用毒品傾向，於92年1月7日釋放出所，復
    因於92年間再度施用毒品，而經同院裁定令入戒治處所施以
    強制戒治，嗣於92年12月29日認無繼續戒治之必要而停止其
    處分，有臺灣高等法院被告前案紀錄表、臺灣高等法院在監
    在押全國紀錄表在卷可參。是抗告人本案所犯之施用毒品犯
    行，距其經觀察、勒戒、強制戒治執行完畢釋放後，已逾3
    年。依109年1月15日修正公布、同年7月15日施行之毒品危
    害防制條例第20條第3項規定及最高法院109年度台上字第38
    26號判決意旨，自應再予觀察、勒戒或強制戒治之機會。從
    而，聲請人聲請本院裁定將被告送勒戒處所觀察勒戒，核無
    不合，應予准許。
二、抗告意旨略以：抗告人已年近50歲，為家中獨子，雖有姊妹
    ，但均已遠嫁臺北，與原生家庭往來甚疏，亦無暇照料家中
    年邁重病雙親。抗告人之母已76歲，生活需人看顧，而抗告
    人之父已80歲，於前年中風，並伴有腦梗塞之左側後大腦動
    脈血栓、本態性高血壓、第二型糖尿病、混和型高血脂症，
    目前半身不遂，無法自理生活亦無法自行進食。抗告人之雙
    親均仰賴抗告人一人獨力照料看顧，無人可替代。抗告人至
    今孤身一人不敢結婚，更因家中雙親健康問題日漸嚴重，經
    濟壓力沉重。抗告人因無法排解宣洩，於無意間偶遇昔日毒
    友，在其引介下又偷偷地施用一次毒品，想暫時逃避現實生
    活之苦悶，無奈遭警查獲。抗告人犯錯甘願受罰，但雙親狀
    況不容許抗告人離開家庭片刻，而抗告人所犯並非十惡不赦
    之重罪，懇請以緩起訴之替代治療代替拘禁之觀察、勒戒等
    語。
三、查原裁定依憑抗告人於警詢及偵查中自承於上開時、地施用
    第一級毒品海洛因之供述，以及卷內勘察採證同意書、代號
    與真實姓名對照表、立人醫事檢驗所濫用藥物尿液檢驗報告
    等事證，認定抗告人確有於其自白之時間施用第一級毒品海
    洛因，且依抗告人前案紀錄，抗告人前經臺灣嘉義地方法院
    裁定送勒戒處所觀察、勒戒後，認有繼續施用毒品之傾向，
    再經同院以92年度毒聲字第462號裁定令入戒治處所施以強
    制戒治，於92年12月29日停止戒治釋放，之後則未曾再受觀
    察、勒戒或強制戒治處遇，則抗告人本次施用第一級毒品犯
    行合於現行毒品危害防制條例第20條第3項、第1項之規定應
    重行觀察、勒戒之情形，乃裁定令抗告人入勒戒處所觀察、
    勒戒，經核於法並無不合。
四、抗告人雖以前揭情詞提起抗告，然抗告人並無請求檢察官為
    附命戒癮治療緩起訴之法定權利（最高法院103年度台上字
    第2464號判決意旨參照），且依抗告人前案紀錄及卷內相關
    事證，抗告人於前開強制戒治處分停止執行釋放後，多次因
    施用毒品案件經法院判處罪刑確定，並因而入監服刑，甚至
    有多次經檢察官為緩起訴處分，然因未完成戒癮治療以致緩
    起訴處分遭撤銷，而經檢察官重行起訴並經法院判處罪刑確
    定之情形，且抗告人因施用毒品案件經法院判處罪刑確定並
    定應執行刑為有期徒刑2年4月，入監執行，甫於109年4月22
    日縮短刑期假釋出監。則抗告人出監後未及1年即再度施用
    毒品，甚且於警詢中自承曾於109年11月4日、同年月7日、
    同年12月25日三度向上游毒販購買海洛因，顯見毒癮甚深，
    單純之機構外處遇顯已無法達成戒除毒癮之效果，檢察官因
    而聲請裁定將抗告人送勒戒處所觀察、勒戒，期能透過機構
    內處遇之方式戒除被告毒癮，所為裁量並無重大明顯瑕疵，
    亦無裁量權濫用之情事。抗告人以檢察官未為附命戒癮治療
    之緩起訴，原審未予糾正為由，指摘原裁定不當，並無理由
    。又關於抗告人之家庭、經濟乃至生活狀況，經核均非阻卻
    觀察、勒戒處遇之合法事由，抗告人以此為由提起抗告指摘
    原裁定不當，亦屬無據。且抗告人多次因施用毒品入監服刑
    ，於出監後又多次購買毒品施用，其一再徘徊於監所及毒品
    間，實難認其有何照護家庭之功能。抗告人徒以父母年邁病
    重乏人照護為由，請求撤銷原裁定，並由檢察官為附命戒癮
    治療之緩起訴處分，並無理由，不能准許。
五、綜上所述，原裁定並無違誤，抗告意旨仍執前詞請求撤銷原
    裁定，並無理由，應予駁回。
據上論斷，應依刑事訴訟法第412 條，裁定如主文。
中　　華　　民　　國　　110 　年　　6 　　月　　3 　　日
                  刑事第七庭    審判長法  官  吳勇輝
                                      法  官  吳錦佳
                                      法  官  周紹武
以上正本證明與原本無異。
不得再抗告。
　　　　　　　　　　　　　　　　　　　書記官  楊宗倫 　
中　　華　　民　　國　　110 　年　　6 　　月　　3 　　日